臺灣高雄地方法院刑事判決
111年度審原訴字第14號
公  訴  人  臺灣高雄地方檢察署檢察官
被      告  陳韋綸





指定辯護人  本院公設辯護人黃文德  
上列被告因詐欺等案件，經檢察官提起公訴（111年度偵字第649
5號），被告於準備程序為有罪之陳述，經受命法官告知簡式審
判程序之旨，聽取檢察官、被告之意見後，本院合議庭裁定由受
命法官依簡式審判程序獨任審理，判決如下：
    主  文
陳韋綸犯冒用公務員名義犯三人以上共同詐欺取財罪，處有期徒
刑壹年壹月。未扣案之犯罪所得新臺幣參仟元沒收，於全部或一
部不能沒收或不宜執行沒收時，追徵價額。偽造之「臺灣臺北地
方法院檢察署印」之公印文壹枚沒收。
    事  實
一、陳韋綸於民國110年6月初，加入包含綽號「小夫」、「多拉
    a夢」、「小小彬」等不詳人士之詐騙集團後，共同意圖為
    自己不法所有，基於3人以上共同冒用公務員名義詐欺取財
    、行使偽造公文書、以不正方法由自動付款設備取得他人之
    物之犯意聯絡，由其中一名詐騙集團成員假冒臺灣臺北地方
    檢察署「周檢察官」，於110年6月初以電話聯絡林先進，佯
    稱你涉嫌槍枝、毒品、洗錢案件云云。再由該集團不詳成員
    於不詳時間、地點，先以不詳方式偽造蓋有「臺灣臺北地方
    法院檢察署印」之「臺灣臺北地方法院檢察署分案調查證物
    清單」之公文書1紙後，上游成員「小夫」將該偽造公文書
    交給「小小彬」，並指示「小小彬」擔任取款車手、陳韋綸
    擔任「收水」工作。陳韋綸、「小小彬」遂於110年6月17日
    11時許，抵達林先進位於高雄市○○區○○○路000巷00號附近，
    由「小小彬」冒名「李文龍」向林先進謊稱：要幫周檢察官
    送信件，因調查案件須暫時扣押財產，要繳交銀行存摺、提
    款卡云云，並將裝有前開偽造公文書之信封交給林先進，致
    林先進信以為真，而將其名下元大銀行帳戶（帳號000-0000
    0000000000）之提款卡1張、中華郵政帳戶（帳號000-00000
    000000000）之存摺1本、提款卡1張及前開帳戶之提款密碼
    交給「小小彬」，「小小彬」得手後，旋將存摺、提提款卡
    轉交擔任「收水」工作之陳韋綸，陳韋綸再將物品放在左營
    高鐵站之置物櫃內，由其他詐騙集團成員收取。
二、該詐騙集團取得前開2帳戶之提款卡、提款密碼後，由不詳
    成員於110年6月17日、18日操作ATM，自前開中華郵政帳戶
    ，依序提領新臺幣（下同）6萬元、6萬元、3萬元、6萬元、
    4萬元、5000元，並去電要求林先進匯款，林先進遂於6月21
    日匯款20萬元至該帳戶，該詐騙集團不詳成員再於6月21日
    、22日操作ATM，依序提領5萬元、5萬元、4萬5000元、5000
    元、5萬元。另一方面，該詐騙集團不詳成員自6月17日起至
    21日止，操作ATM，自前開元大銀行帳戶依序提領5萬元、4
    萬8000元、5萬元、5萬元、4萬8000元、5000元、1萬5000元
    、2萬元、2萬元、2萬元、2萬元、2萬元、9000元。
三、嗣林先進發現受騙後，向警方報案，並提出「臺灣臺北地方
    法院檢察署分案調查證物清單」1紙，供警方扣押為證。
四、案經林先進告訴由高雄市政府警察局鳳山分局報告臺灣高雄
    地方檢察署偵查起訴。
    理  由
一、本件被告陳韋綸所犯係死刑、無期徒刑、最輕本刑為3年以
    上有期徒刑以外之罪，其於準備程序進行中就被訴事實為有
    罪之陳述，經受命法官告知簡式審判程序之旨，並聽取當事
    人之意見後，本院合議庭認無不得或不宜改依簡式審判程序
    進行之情形，爰依刑事訴訟法第273條之1第1項、第284條之
    1規定，裁定由受命法官獨任進行簡式審判程序。是本件證
    據調查依刑事訴訟法第273條之2規定，不受同法第159條第1
    項、第161條之2、第161條之3、第163條之1及第164條至170
    條規定之限制，合先敘明。
二、上開犯罪事實，業據被告陳韋綸於警詢（警卷第10至13頁）
    、本院審理時（審原訴卷第51、69、77頁）坦承不諱，核與
    證人即告訴人林先進於警詢（警卷第43至45頁）之證述，參
    核相符；且有監視器畫面、面交地點照片1份（警卷第16至4
    1頁）、告訴人林先進所有中華郵政帳戶交易明細、元大銀
    行帳戶存摺內頁影本、交易明細各1份（警卷第49至53、81
    、85頁）、告訴人手機內來電紀錄畫面、裝有偽造公文書之
    信封照片（警卷第55、56至58頁）、高雄市政府警察局鳳山
    分局五甲派出所扣押筆錄、扣押物品目錄表、偽造之臺灣臺
    北地方法院檢察署分案調查證物清單各1份（警卷第47、65
    至69頁）在卷可佐，印證相符。足認被告前揭任意性自白，
    核與卷內積極事證，參核相符，洵堪採為論罪之基礎。是本
    案事證明確，被告犯行，堪以認定，應依法論科。
三、論罪科刑：
  ㈠按共同正犯之成立，祇須具有犯意之聯絡及行為之分擔，既
    不問犯罪動機起於何人，亦不必每一階段犯行，均須參與，
    若共同實施犯罪行為之人，在共同意思範圍內，各自分擔犯
    罪行為之一部，相互利用他人之行為，以達其犯罪之目的，
    其成立不以全體均參與實施犯罪構成要件之行為為要件；參
    與犯罪構成要件之行為者，固為共同正犯；以自己共同犯罪
    之意思，參與犯罪構成要件以外之行為，或以自己共同犯罪
    之意思，事前同謀，而由其中一部分人實行犯罪之行為者，
    亦均應認為共同正犯，使之對於全部行為所發生之結果，負
    其責任。另共同正犯之意思聯絡，原不以數人間直接發生者
    為限，若有間接之聯絡者，亦包括在內，如甲分別邀約乙、
    丙犯罪，雖乙、丙間彼此並無直接之聯絡，亦無礙於其為共
    同正犯之成立（最高法院34年上字第862號、73年台上字第1
    886號、77年台上字第2135號判例要旨、92年度台上字第282
    4號判決意旨參照）。參以目前詐欺集團之犯罪型態，自架
    設跨國遠端遙控電話語音託撥及網路約定轉帳之國際詐騙電
    話機房平台，至刊登廣告、收購人頭帳戶、撥打電話實施詐
    騙、指定被害人匯款帳戶、自人頭帳戶提領款項、取贓分贓
    等階段，乃係需由多人縝密分工方能完成之集團性犯罪。查
    本案被告陳韋綸加入本件綽號「小夫」、「多拉a夢」、「
    小小彬」之身分不詳成年人士所屬之詐欺集團，負責「收水
    」工作，由「小小彬」向被害人林先進取得存摺提款卡後，
    再轉交給被告陳韋綸，陳韋綸再轉交給該詐欺集團其他成員
    ，被告雖未自始至終參與各階段之犯行，但主觀上對該詐欺
    集團呈現細密之多人分工模式及彼此扮演不同角色、分擔相
    異工作等節，顯已有所預見，且其所參與者既係本件整體詐
    欺取財犯罪計畫不可或缺之重要環節，而被告與「小小彬」
    、「小夫」、「多拉a夢」及其他真實姓名不詳成年人員間
    ，在合同意思範圍內，各自分擔本件犯罪行為之一部，彼此
    相互利用他人之行為，最終共同達成其等詐欺取財犯罪之目
    的，依前揭說明，被告自應就本件詐欺集團詐欺取財犯行所
    發生之結果，同負全責。
　㈡核被告陳韋綸就本案所為，係犯刑法第216條、第211條之行
    使偽造公文書罪、同法第339條之4第1項第1款「冒用公務員
    名義犯之」、第2款之「三人以上共同犯之」詐欺取財罪、
    同法第339條之2第1項之以不正方法由自動付款設備取得他
    人之物罪。被告就本案所為，與「小小彬」、「小夫」、「
    多拉a夢」及其他真實姓名年籍不詳之詐欺集團成員間，互
    有犯意聯絡及行為分擔，為共同正犯。被告所屬詐騙集團成
    員偽造公印文之行為，屬偽造公文書之階段行為；而其等偽
    造公文書後進而持以行使，偽造之低度行為應為行使之高度
    行為所吸收，皆不另論罪。又被告所屬詐欺集團如事實欄二
    各次以不正方法從自動付款設備提領款項之行為，係於密切
    接近之時、地實施，侵害同一法益，各行為獨立性極為薄弱
    ，依一般社會觀念，在時間差距上，難以強行分開，在刑法
    評價上，以視為數個舉動之接續施行，合為包括之一行為予
    以評價，較為合理，應屬接續犯。又被告就本案所為，以一
    行為同時觸犯冒用公務員名義犯三人以上共同詐欺取財罪、
    行使偽造公文書罪、以不正方法由自動付款設備取得他人之
    物罪，為想像競合犯，應依刑法第55條前段規定，從一重論
    以冒用公務員名義犯三人以上共同詐欺取財罪。
　㈢爰以行為人之責任為基礎，審酌被告正值青壯，不思循正常
    途徑賺取生活所需，竟圖謀非法所得，加入「小夫」、「多
    拉a夢」、「小小彬」所屬之詐欺集團，為本案之冒用公務
    員名義三人以上共同詐欺取財、行使偽造公文書罪、以不正
    方法由自動付款設備取得他人之物罪等犯行，被告負責擔任
    收水，上繳收取告訴人之提款卡、存摺等物，嚴重影響金融
    秩序，破壞社會互信基礎，助長詐騙犯罪歪風，所為實屬不
    該，且迄未與被害人和解或賠償。惟念及被告犯後始終坦承
    犯行，態度非惡，且在該詐欺集團內擔任第一線收水，參與
    犯罪程度較低，被告獲得之報酬非鉅，罪責較該詐騙集團之
    主嫌或其他實施詐騙、收繳詐款之共犯為輕。復衡量被告陳
    韋綸自陳學歷國中畢業，入監前從事泥水匠，月收入約2萬8
    000元，未婚，無小孩等智識程度、家庭及經濟狀況（審原
    訴卷第77頁）等個人責任基礎，暨犯罪之動機、目的、手段
    等一切情狀，量處如主文所示之刑。
四、沒收：
  ㈠按犯罪所得，屬於犯罪行為人者，沒收之。前二項之沒收，
    於全部或一部不能沒收或不宜執行沒收時，追徵其價額，刑
    法第38條之1第1項前段、第3項定有明文。查被告就本案取
    得之報酬3000元，此據被告於警詢時供陳明確在卷（警卷第
    12頁），是被告所得上開報酬，屬犯罪不法所得，尚未扣案
    ，爰依上開規定諭知沒收，於全部或一部不能沒收或不宜執
    行沒收時，追徵其價額。
　㈡次按行為人用以詐欺取財之偽造、變造等書類，既已交付於
    告訴人收受，則該物非屬被告所有，除偽造書類上偽造之印
    文、署押，應依刑法第219條規定予以沒收外，即不得再對
    各該書類諭知沒收（最高法院43年台上字第747號判例意旨
    參照）。本件被告陳韋綸所屬詐欺集團成員偽造「臺灣臺北
    地方法院檢察署分案調查證物清單」之公文書上偽造之「臺
    灣臺北地方法院檢察署」公印文1枚，不問屬於犯人與否，
    應依刑法第219條之規定宣告沒收。
  ㈢又就偽造之公印，並未扣案，本案無法排除係以電腦套印或
    其他方式偽造上開印文之可能性，爰不另宣告沒收。至被告
    所屬詐欺集團成員偽造之公文書，雖係供被告陳韋綸及其所
    屬詐欺集團成員犯罪所用之物，然既已由被告陳韋綸交予被
    害人林先進持有，難認尚屬陳韋綸及其所屬詐欺集團成員所
    有，亦非屬違禁物，爰不予宣告沒收。
 據上論斷，應依刑事訴訟法第273條之1第1項、第284條之1、第299條第1項前段，刑法第216條、第211條、第339條之4第1項第1款、第2款、第339條之2第1項、第55條前段、第38條之1第1項前段、第3項、第219條，刑法施行法第1條之1第1項，判決如主文。
本案經檢察官伍振文提起公訴，檢察官呂乾坤到庭執行職務。
中    華    民    國    111   年    6    月     14    日
                   刑事第五庭  法   官   李昆南
以上正本證明與原本無異。
如不服本判決應於收受判決後20日內向本院提出上訴書狀，並應
敘述具體理由。其未敘述上訴理由者，應於上訴期間屆滿後20日
內向本院補提理由書(均須按他造當事人之人數附繕本)「切勿逕
送上級法院」。
因疫情而遲誤不變期間，得向法院聲請回復原狀。
中    華    民    國    111   年    6    月     14    日
                                書記官  鄭仕暘
附錄本判決論罪科刑法條：
中華民國刑法第211條
偽造、變造公文書，足以生損害於公眾或他人者，處1年以上7年
以下有期徒刑。
中華民國刑法第216條
行使第210條至第215條之文書者，依偽造、變造文書或登載不實
事項或使登載不實事項之規定處斷。
中華民國刑法第339條之2
意圖為自己或第三人不法之所有，以不正方法由自動付款設備取
得他人之物者，處3年以下有期徒刑、拘役或30萬元以下罰金。
以前項方法得財產上不法之利益或使第三人得之者，亦同。
前二項之未遂犯罰之。
中華民國刑法第339條之4
犯第339條詐欺罪而有下列情形之一者，處1年以上7年以下有期
徒刑，得併科1百萬元以下罰金：
一、冒用政府機關或公務員名義犯之。
二、三人以上共同犯之。
三、以廣播電視、電子通訊、網際網路或其他媒體等傳播工具，
    對公眾散布而犯之。
前項之未遂犯罰之。